【裁判字號】    99,審訴,1227
【裁判日期】    990512
【裁判案由】    毒品危害防制條例
【裁判全文】
臺灣高雄地方法院刑事判決            99年度審訴字第1227號
公  訴  人  臺灣高雄地方法院檢察署檢察官
被      告  甲○○
上列被告因毒品危害防制條例案件，經檢察官提起公訴（98年度
毒偵字第6260號），嗣被告於本院準備程序中就被訴事實為有罪
之陳述，經本院告知簡式審判程序之旨，並聽取被告與公訴人之
意見後，合議庭裁定由受命法官獨任進行簡式審判程序，判決如
下：
    主  文
甲○○施用第二級毒品，累犯，處有期徒刑肆月，扣案如附表編
號5所示之物沒收銷燬。又持有第二級毒品純質淨重貳拾公克以
上，累犯，處有期徒刑玖月，扣案如附表編號1、2、3、4所示之
物均沒收銷燬，扣案如附表編號6所示之物沒收。應執行有期徒
刑拾壹月，扣案如附表編號1、2、3、4、5所示之物均沒收銷燬
，扣案如附表編號6所示之物沒收。
    事  實
一、甲○○前因施用毒品案件，經本院以91年度毒聲字第5227號
    裁定送觀察勒戒後，因認無繼續施用毒品傾向，於民國91年
    9月27日出監，經臺灣高雄地方法院檢察署檢察官以91年度
    毒偵字第4594號為不起訴處分確定。復於上開觀察勒戒執行
    完畢釋放後5年內，於92年間再因施用毒品案件，經本院裁
    定送觀察勒戒、強制戒治，於93年1月9日停止處分出監，並
    經本院以92年度簡字第1587號判處有期徒刑3月確定，於93
    年1月12日易科罰金執行完畢。復於95年間因恐嚇案件，經
    本院以95年度簡字第5110號判處有期徒刑5月確定，於96年6
    月12日易科罰金執行完畢。詎其不知悔改，仍基於施用第二
    級毒品大麻之犯意，於98年9月上旬某日，在其高雄市○○
    區○○街153號10樓住處，以將大麻摻入香煙中吸食之方式
    ，施用第二級毒品大麻1次。另基於施用第二級毒品甲基安
    非他命及持有第二級毒品甲基安非他命純質淨重20公克以上
    之犯意，於98年9月23日以不詳方式取得而持有如附表編號1
    、2、3、4所示之第二級毒品甲基安非他命純質淨重20公克
    以上，並於同日19時許，在上開地點，以玻璃球燒烤吸食霧
    氣之方式，施用第二級毒品甲基安非他命1次。嗣於98年9月
    23日22時40分許，甲○○在高雄市○○區○○路1930號前，
    向柯文勝、楊智欽（均另案起訴審理）購買第三級毒品愷他
    命時為警查獲，並於現場及甲○○上開住處扣得如附表編號
    1 至14所示之物，經甲○○同意採集尿液送驗，檢驗結果呈
    安非他命、甲基安非他命陽性反應，始悉上情（甲○○涉嫌
    販賣第二級毒品MDMA【即搖頭丸】、第三級毒品愷他命、硝
    甲西泮【即一粒眠】部分，均另案起訴審理）。
二、案經行政院海岸巡防署海岸巡防總局南部地區巡防局移送臺
    灣高雄地方法院檢察署檢察官偵查起訴。
    理  由
一、本件被告甲○○所犯均係死刑、無期徒刑、最輕本刑為3年
    以上有期徒刑以外之罪，其於準備程序中就被訴事實為有罪
    之陳述，經本院告知簡式審判程序之旨，並聽取公訴人及被
    告意見後，合議庭裁定由受命法官獨任進行簡式審判程序，
    合先敘明。
二、前揭犯罪事實，業據被告甲○○坦承不諱；其為警查獲時所
    採尿液經送檢驗結果，確呈安非他命、甲基安非他命之陽性
    反應，此有毒品案件犯罪嫌疑人姓名對照表、高雄市立凱旋
    醫院濫用藥物尿液檢驗報告各1紙在卷可佐。扣案如附表編
    號1、2、3、4、5所示之物，經送鑑驗結果，確含甲基安非
    他命及四氫大麻酚成分（毒品數量、驗後淨重及純質淨重均
    詳如附表所示），此有高雄醫學大學附設中和紀念醫院檢驗
    報告及高雄市立凱旋醫院濫用藥物成分檢驗鑑定書附卷可稽
    。此外，復有附表編號6所示之物扣案可資佐憑。綜上所述
    ，被告上開任意性之自白既有前揭證據可佐，核與事實相符
    ，自得採為論罪科刑之依據，是本案事證已臻明確，被告犯
    行洵堪認定，應予依法論科。
三、論罪科刑部分：
  (一)查毒品危害防制條例已於98年5月20日修正公布，於同年月
    22日生效，依修正後毒品危害防制條例第11條第4項規定，
    持有第二級毒品純質淨重20公克以上者，處6月以上5年以下
    有期徒刑，得併科新臺幣70萬元以下罰金，本件被告甲○○
    遭查扣之第二級毒品甲基安非他命經檢驗後合計驗後淨重56
    .091 公克，純質淨重43.664公克，已超出上開20公克之標
    準，是本件被告持有第二級毒品甲基安非他命部分，自有修
    正後毒品危害防制條例第11條第4項規定之適用。
  (二)向來實務見解認為持有毒品之低度行為，為施用之高度行為
    所吸收，不另論罪，惟毒品危害防制條例第11條於98年5 月
    20日修正公布，於同年月22日生效後，已將持有毒品行為依
    數量多寡分別處罰，顯見立法者有意以持有毒品數量，作為
    評價持有毒品行為不法內涵高低之標準，而據此修訂持有毒
    品罪之法定刑，俾使有所區隔。是行為人持有毒品數量達法
    定標準以上者，自相較於僅持有少量毒品之不法內涵高，法
    定刑亦隨之顯著提升，縱令行為人係為供個人施用而1次購
    入，然該行為不法內涵已非原本施用毒品行為所得涵蓋，自
    不得拘泥以往之見解，置刑度輕重於不顧，而應本諸行為不
    法內涵高低行為判斷標準，改認持有達法定標準以上數量毒
    品行為之重度行為吸收施用毒品之輕度行為，方屬妥適。
  (三)是核被告甲○○所為，係分別犯毒品危害防制條例第10條第
    2 項施用第二級毒品大麻罪及同條例第11條第4項持有第二
    級毒品甲基安非他命純質淨重20公克以上之罪。被告施用第
    二級毒品大麻部分，因施用而持有大麻之低度行為，應為施
    用之高度行為所吸收，不另論罪。另被告施用第二級毒品甲
    基安非他命及持有第二級毒品甲基安非他命純質淨重20公克
    以上部分，施用第二級毒品甲基安非他命之輕度行為應為持
    有第二級毒品甲基安非他命純質淨重20公克以上之重度行為
    所吸收，不另論罪。又檢察官於起訴書犯罪事實欄內已載明
    被告持有第二級毒品甲基安非他命純質淨重20公克以上為警
    查扣之事實，此部分業已起訴，起訴書論罪法條欄雖漏引毒
    品危害防制條例第11條第4項持有第二級毒品純質淨重20公
    克以上之罪名，並不影響此部分業已起訴之效力，且本院於
    準備程序及審判程序時均已依法告知被告上開罪名，已保障
    被告之訴訟防禦權，是本院自得就此部分予以審理。被告所
    犯上開2罪，犯意各別，罪質各異，行為互殊，應予分論併
    罰。另被告有事實欄所載之犯罪前科及執行情形，此有臺灣
    高等法院被告前案紀錄表1份在卷可查，其於上開有期徒刑
    執行完畢後5年內，故意再犯本件有期徒刑以上之2罪，均為
    累犯，均應依刑法第47條第1項之規定加重其刑。
  (四)審酌被告歷經觀察勒戒及強制戒治，然仍未戒除毒癮，復為
    本件施用第二級毒品大麻及持有第二級毒品甲基安非他命純
    質淨重20公克以上之犯行，顯見其意志不堅，惟念其施用及
    持有毒品之行為，究屬戕害自己身心健康，尚未危害他人，
    且於犯後坦承犯行、深表悔意、態度良好，暨本件持有毒品
    之數量等一切具體情狀，爰分別量處如主文所示之刑，並定
    其應執行之刑，以示懲儆。
  (五)扣案如附表編號1、2、3、4、5所示之物，經鑑驗後確含第
    二級毒品甲基安非他命及大麻成分無訛，業如前述，應依毒
    品危害防制條例第18條第1項前段之規定，不問屬於被告與
    否，分別在被告施用第二級毒品大麻及持有第二級毒品甲基
    安非他命純質淨重20公克以上之主文項下予以宣告沒收銷燬
    ；其包裝因殘留微量甲基安非他命及大麻而難以析離，爰視
    同毒品整體，併依前開規定沒收銷燬。至鑑驗耗用之第二級
    毒品甲基安非他命及大麻既已滅失，自無庸再予宣告沒收銷
    燬。扣案如編號6所示之玻璃球1個，為被告所有供其施用甲
    基安非他命所用之物，應依刑法第38條第1項第2款之規定予
    以宣告沒收。至扣案如編號7至14 所示之物，因與本案無直
    接關連，爰不予宣告沒收，附此敘明。
據上論結，應依刑事訴訟法第273條之1第1項、第299條第1項前
段，毒品危害防制條例第10條第2項、第11條第4項、第18條第1
項前段，刑法第11條、第47條第1項、第38條第1項第2款、第51
條第5款、第9款，判決如主文。
本案經檢察官陳妍萩到庭執行職務。
中    華    民    國    99    年    5     月    12    日
                  刑事第十庭  法  官  孫啟強
以上正本證明與原本無異。
如不服本判決，得於收受送達後10日內向本院提出上訴書狀。
中    華    民    國    99    年    5     月    12    日
                              書記官  林介欽
附錄本判決論罪科刑之法條：
毒品危害防制條例第10條：
施用第一級毒品者，處6月以上5年以下有期徒刑。
施用第二級毒品者，處3年以下有期徒刑
毒品危害防制條例第11條：
持有第一級毒品者，處3年以下有期徒刑、拘役或新臺幣5萬元以
下罰金。
持有第二級毒品者，處2年以下有期徒刑、拘役或新臺幣3萬元以
下罰金。
持有第一級毒品純質淨重10公克以上者，處1年以上7年以下有期
徒刑，得併科新臺幣1百萬元以下罰金。
持有第二級毒品純質淨重20公克以上者，處6月以上5年以下有期
徒刑，得併科新臺幣70萬元以下罰金。
持有第三級毒品純質淨重20公克以上者，處3年以下有期徒刑，
得併科新臺幣30萬元以下罰金。
持有第四級毒品純質淨重20公克以上者，處1年以下有期徒刑，
得併科新臺幣10萬元以下罰金。
持有專供製造或施用第一級、第二級毒品之器具者，處1年以下
有期徒刑、拘役或新臺幣1萬元以下罰金。
附表：
┌──┬──────┬───┬─────────────────────┐
│編號│扣押物品名稱│ 數量 │                備    註                  │
├──┼──────┼───┼─────────────────────┤
│1   │第二級毒品甲│1大包 │高雄醫學大學附設中和紀念醫院檢驗報告（驗前│
│    │基安非他命  │(內含 │淨重各2.278、0.266、0.273、0.277、0.253、 │
│    │(含包裝)    │11小包│0.249、0.195、0.156、0.17、0.169、0.176公 │
│    │            │)     │克，驗後純質淨重各1.959、0.214、0.237、0. │
│    │            │      │243 、0.222、0.21、0.156、0.129、0.151、0.│
│    │            │      │145 、0.156公克）。                       │
├──┼──────┼───┼─────────────────────┤
│2   │第二級毒品甲│1大包 │高雄醫學大學附設中和紀念醫院檢驗報告（驗前│
│    │基安非他命  │(內含5│淨重各3.482、3.414、3.443、3.428、3.457公 │
│    │(含包裝)    │小包) │克，驗後純質淨重各2.806、2.744、2.74、2.78│
│    │            │      │6、2.955 公克）。                         │
├──┼──────┼───┼─────────────────────┤
│3   │第二級毒品甲│1大包 │高雄醫學大學附設中和紀念醫院檢驗報告（驗前│
│    │基安非他命  │(內含3│淨重各3.477、1.541、0.227公克，驗後純質淨 │
│    │(含包裝)    │小包) │重各2.889、1.316、0.203公克）。           │
├──┼──────┼───┼─────────────────────┤
│4   │第二級毒品甲│1包   │高雄醫學大學附設中和紀念醫院檢驗報告（驗前│
│    │基安非他命  │      │淨重29.16公克，驗後純質淨重21.403公克）。 │
│    │(含包裝)    │      │                                          │
├──┼──────┼───┼─────────────────────┤
│5   │第二級毒品大│1包   │高雄市立凱旋醫院濫用藥物成品檢驗鑑定書（驗│
│    │麻 (含包裝) │      │前淨重0.501公克，驗後淨重0.437公克）。    │
├──┼──────┼───┼─────────────────────┤
│6   │玻璃球      │1個   │被告所有供其施用甲基安非他命所用之物。    │
├──┼──────┼───┼─────────────────────┤
│7   │紙盒        │1個   │高雄醫學大學附設中和紀念醫院檢驗報告：無毒│
│    │            │      │品殘留反應，與本案無關。                  │
├──┼──────┼───┼─────────────────────┤
│8   │夾鍊袋      │1包   │與本案無關。                              │
├──┼──────┼───┼─────────────────────┤
│9   │電子磅秤    │2台   │與本案無關。                              │
├──┼──────┼───┼─────────────────────┤
│10  │MDMA        │7包共 │另案起訴，與本案無關。                    │
│    │            │50顆  │                                          │
├──┼──────┼───┼─────────────────────┤
│11  │七星牌空煙盒│2個   │愷他命殘留反應，與本案無關。              │
├──┼──────┼───┼─────────────────────┤
│12  │愷他命      │5包   │另案起訴，與本案無關。                    │
├──┼──────┼───┼─────────────────────┤
│13  │一粒眠      │2包   │另案起訴，與本案無關。                    │
├──┼──────┼───┼─────────────────────┤
│14  │行動電話    │2支   │與本案無關。                              │
└──┴──────┴───┴─────────────────────┘

司法院資訊處製作；財團法人民間司法改革基金會備份。
